【裁判字號】    89,台上,6388
【裁判日期】    891026
【裁判案由】    違反毒品危害防制條例
【裁判全文】
最高法院刑事判決                              八十九年度台上字第六三八八號
    上  訴  人  甲○○
    選任辯護人  鄭洋一律師
右上訴人因違反毒品危害防制條例案件，不服台灣高等法院中華民國八十九年六月二
十九日第二審更審判決（八十九年度上更(一)字第一三三號，起訴案號：台灣宜蘭地方
法院檢察署八十四年度偵字第三七四六號、八十五年度偵字第五八八、六二五號），
提起上訴，本院判決如左：
    主  文
上訴駁回。
    理  由
按刑事訴訟法第三百七十七條規定，上訴於第三審法院，非以判決違背法令為理由，
不得為之。是提起第三審上訴，應以原判決違背法令為理由，係屬法定要件。如果上
訴理由狀並未依據卷內訴訟資料，具體指摘原判決不適用何種法則或如何適用不當，
或所指摘原判決違法情事，顯與法律規定得為第三審上訴理由之違法情形，不相適合
時，均應認其上訴為違背法律上之程式，予以駁回。本件原判決認定上訴人與陳繼朗
共同意圖營利，由陳繼朗以新台幣三十萬元半粒（合台兩十三兩）之價格，與警方喬
裝之買主劉榮銘談妥後，電話通知上訴人甲○○攜帶安非他命至陳繼朗住處，上訴人
依約攜帶安非他命前來交貨時，為一同前往之警員藍輝成、林炯貞、陳清吉、段佑龍
查獲而未得逞等情。係以上開事實業據查獲本案員警藍輝成、林炯貞於檢察官訊問時
及藍輝成於原審調查時供陳甚詳。本件安非他命之買賣，係由陳繼朗與喬裝買主之警
員劉榮銘議定以三十萬元之價格買半粒之安非他命，其中賺取三萬元牟利，已據陳繼
朗於第一審審理供明在卷，亦與證人即警員藍輝成、林炯貞於偵查之證述相符，可見
上訴人與陳繼朗共同販賣安非他命有營利之意圖甚明。又扣案之安非他命經送內政部
警政署刑事警察局鑑驗結果確係安非他命，亦有該局八十五年刑鑑字第一九三三五號
通知書一紙附卷可憑，復有扣案之安非他命二包及販賣工具分裝袋三二六個，磅秤一
台可資佐證。並敘明查獲之安非他命係以硬盒裝，外面並以膠帶捆綁，盒內之安非他
命重量亦僅毛重四百八十點五公克，論重量、形狀均異於石頭，上訴人豈可能不知為
安非他命？又苟真為石頭，何以須珍貴到以硬盒裝外面並以膠帶捆綁？且陳繼朗何須
將石頭寄放於上訴人處，旋於隔日即要求上訴人送回陳繼朗住處，顯見上訴人明知該
物係安非他命無疑。況上訴人身上所攜帶之安非他命重量與喬裝員警所欲購得之數量
復相當，而當時係陳繼朗與劉榮銘議妥價格後，以電話聯絡上訴人依約送安非他命前
來。上訴人如非攜安非他命前來交付買主，豈會如是巧合？足見上訴人既知悉為安非
他命，且與陳繼朗確係共同眅賣安非他命無誤。而以上訴人所辯是查獲前一日陳繼朗
所寄，不知情受寄物係安非他命云云，陳繼朗亦附和其說，顯係勾串迴護及卸責之詞
，均不足採，於理由內詳予指駁說明。因而撤銷第一審關於此部分之判決，適用麻醉
藥品管理條例第十三條之一第三項、第二項第一款之販賣化學合成麻醉藥品未遂罪（
原判決漏引第三項），已詳述其所憑之證據及認定之理由。所為論斷與卷內證據資料
相符，並無何違法情形存在。上訴人上訴意旨略以查獲之硬盒究何人開啟，事關判斷
上訴人是否知悉盒內為安非他命之重要依據，原判決仍未調查審認。依陳繼朗於偵審
中所供上訴人不知該寄放物為安非他命且未販賣，與上訴人所辯及證人游若婕稱相符
，原判決僅謂陳繼朗附和其說，係迴護及卸責之詞不予採取，並未說明不採前揭陳繼
朗及證人所為有利之證言之理由，自有判決不備理由之違法。上訴人於是日上午即接
獲陳繼朗電話，至下午四、五時其他雜事處理完畢始將該物品送還，顯與一般販賣違
禁物者不願錯失或耽擱販賣時機不同，上訴人根本沒有共同販賣之犯意與行為。證人
劉榮銘及藍輝成之證詞迥異矛盾與事實多所扞格，原判決卻援引二人不利於上訴人之
證詞，論處上訴人罪刑，自有判決理由矛盾之違法。原判決對於認定上訴人與陳繼朗
間有何犯意聯絡、行為分擔，及營利意圖，並未敘明其理由，亦有判決不備理由之違
誤等語。惟查原判決已詳述上訴人知悉盒內物品為安非他命，並說明何人開啟該盒與
認定上訴人知悉為安非他命不生影響之理由。原判決已明上訴人請求傳訊游若婕以
證明其確受託代為保管一包物品，惟縱認屬實，該受託物品是否即為本件被查獲物，
不無可疑。且該物品係硬盒包裝，外人無從知悉為何物，證人亦無從證明上訴人究否
知悉所託為何物，無從為有利上訴人之認定，亦無再予傳喚之必要。上訴意旨未依據
卷內證據資料為具體指摘，自非適法之第三審上訴理由。原判決認定之事實與採取證
人劉榮銘及藍輝成之證詞為論罪之依據，並無不相適合之情形。縱劉榮銘與藍輝成對
於細節所供，稍有不同，原判決已說明其證據取捨之理由，乃原審認事採證職權之適
法行使，難指為違法。原判決已詳述上訴人與陳繼朗基於共同營利販賣安非他命之理
由，另依證人即查獲之警員林烔貞於檢察官偵查中所供：甲○○逮捕後，帶他至其家
中查，在車上他有說他在賣，願供出上游，他上游是一大胖柳仔，沒找到大胖柳仔，
就先移送等語。原判決認定上訴人與陳繼朗共同販賣圖利，與卷內證據資料相符。上
訴意旨，徒憑己見，仍執陳詞，就原判決明白論斷之事項及認事採證職權之行使，任
意指摘，泛言原判決理由不備及有適用法則不當之違法，且為單純事實之爭執，自非
適法之第三審上訴理由。其上訴違背法律上之程式，應予駁回。
據上論結，應依刑事訴訟法第三百九十五條前段，判決如主文。
中      華      民      國    八十九    年      十      月    二十六    日
                              最高法院刑事第七庭
                                  審判長法官  吳  雄  銘
                                        法官  池  啟  明
                                        法官  石  木  欽
                                        法官  郭  毓  洲
                                        法官  吳  三  龍
      右正本證明與原本無異
                                              書  記  官
中      華      民      國    八十九    年     十一     月     三十     日


司法院資訊處製作；財團法人民間司法改革基金會備份。
